【裁判字號】    90,訴,174
【裁判日期】    900618
【裁判案由】    違反槍砲彈藥刀械管制條例
【裁判全文】
臺灣嘉義地方法院刑事判決                            九十年度訴字第一七四號
    公  訴  人  臺灣嘉義地方法院檢察署檢察官
    被      告  壬○○
    選任辯護人  劉意
右列被告因違反槍砲彈藥刀械管制條例案件，經檢察官提起公訴（九十年度偵字第一
二一六號），本院判決如左：
    主  文
壬○○共同未經許可，持有手槍，處有期徒刑陸年，併科罰金新臺幣參拾萬元，罰金
如易服勞役，以罰金總額與陸個月之日數比例折算。扣案之捷克製ＣＺ七五Ｂ型制式
口徑九ＭＭ半自動手槍（槍枝管制編號0000000000、含彈匣壹個）壹把、
子彈參顆（扣案拾顆，送鑑試射費失柒顆），均沒收之。又共同以非法方法，剝奪人
之行動自由，處有期徒刑肆月，應執行有期徒刑陸年貳月，併科罰金新臺幣參拾萬元
，罰金如易服勞役，以罰金總額與陸個月之日數比例折算。扣案之捷克製ＣＺ七五Ｂ
型制式口徑九ＭＭ半自動手槍（槍枝管制編號0000000000、含彈匣壹個）
壹把、子彈參顆（扣案拾顆，送鑑試射費失柒顆），均沒收之。
    事  實
一、壬○○曾因毒品案件，於民國七十九年六月十四日，經本院判處有期徒刑六年，
    嗣經確定，復因再因毒品、槍砲彈藥刀械管制條例等案件，於八十年七月二十三
    日經本院判處有期徒刑六年確定，前揭二案所處之徒刑接續執行，於八十五年一
    月六日假釋付保護管束，預於九十一年十一月十四日假釋期滿。詎壬○○於假釋
    期間內，猶不知悔改，於八十七年底某日，在臺南縣高速公路永康交流道附近，
    以新台幣三十八萬元之代價，向姓名、年籍均不詳，綽號為「永傑」之男子購買
    捷克製ＣＺ七五Ｂ型制式口徑九ＭＭ半自動手槍（槍枝管制編號0000000
    000、內含彈匣一個）乙把，及子彈十七顆後，藏放在嘉義縣中埔鄉富收村二
    十二之三十三號處，而未經許可持有。嗣於九十年一月三十一日凌晨三時許，壬○○因懷疑其所經營之酒店遭己○○（綽號烏雞）砸毀，竟夥同綽號庚○○、丙○○（該二人另案由臺灣嘉義地方法院檢察署檢察官偵查），基於共同持有前揭
    槍、彈及傷害、妨害自由、毀損之犯意聯絡，由壬○○將上開槍、彈交由丙○○
    持有，壬○○及庚○○則分持有不詳之玩具槍枝，再由壬○○駕駛所有車牌號碼
    為三Ｋ─０二七七號自小客車載同庚○○、丙○○二人前往嘉義市○○路○段六
    ０六號己○○住處，迨於同日凌晨四時許，壬○○等三人未經同意即無故侵入前
    揭己○○住處（無故侵入住宅部分，業經己○○撤回告訴），見辛○○在一樓沙
    發睡覺，即由丙○○持前揭手槍抵住辛○○頭部，控制辛○○之行動，並對辛○○揚言：「不要站起來，否則要對你開槍」等語，使辛○○心生畏懼，致生危害
    於安全，壬○○繼之對辛○○詢問：「烏雞在不在？」，辛○○答以不在，丙○○遂朝天花板連開三槍並以槍柄歐擊辛○○頭部，使辛○○受有左臉頰二公分撕
    裂傷等之傷害（傷害部分，業經辛○○撤回告訴），壬○○等三人乃推由丙○○
    以前揭槍枝持之看守辛○○，剝奪辛○○行動自由，壬○○與庚○○則分持上開
    不詳之玩具槍枝上該宅二樓搜尋己○○，適見丁○○、甲○○、乙○○、戊○○
    四人在二樓玩麻將，即厲聲問：「烏雞在不在？」，丁○○等四人答以己○○不
    在，壬○○與庚○○搜尋屋內房間不見己○○後，始行下樓，並與丙○○偕同離
    去，合計剝奪辛○○之行動自由達十餘分鐘之久，詎壬○○等三人欲離開之際，
    再由丙○○朝停放屋外丁○○所有之Ｃ三─七三八九號自小客車之前擋風玻璃連
    開四槍，毀損該車前擋風玻璃及車內儀表板、護蓋洩憤後駕原車逃逸（毀損部分
    業經己○○撤回告訴），壬○○嗣將前揭所持有之玩具槍枝丟棄在八掌溪中，丙○○則將前揭所持有之玩具槍枝丟棄在高雄，丙○○則將上開制式手槍及賸餘子
    彈交還壬○○。嗣經警據報到場扣得彈殼七顆、彈頭三顆，並循線於九十年二月
    十四日下午十六時四十分許，在嘉義市○區○○○街二十六號查獲壬○○，並在
    壬○○腰際起獲上開捷克製ＣＺ七五Ｂ型制式口徑九ＭＭ半自動手槍（槍枝管制
    編號0000000000、內含彈匣乙個）乙把、子彈十顆。
二、案經己○○、丁○○、辛○○訴由嘉義市警察局第一分局報請臺灣嘉義地方法院
    檢察署檢察官偵查起訴。
    理  由
一、訊據被告壬○○固坦承於前揭時日，因懷疑己○○至其所開設之酒店開槍，乃夥
    同丙○○、庚○○，持玩具槍枝，無故進入己○○住宅內，嗣於九十年二月十四
    日下午十六時四十分許，在嘉義市○區○○○街二十六號持有前揭手槍及子彈，
    為警查獲等語不諱，惟矢口否認自八十七年底某日起，即持有上開槍、彈，及有
    何非法剝奪辛○○行動自由犯行，辯稱：前開槍、彈是丙○○拿給伊的、伊亦未
    剝奪辛○○行動云云。經查：
    （一）１、被告於警訊時即已供承：「（問：警方起獲之槍械你是從何處得來？
              ）警方起獲之槍械是我於三年前，以新台幣三十八萬元，在臺南縣永
              康交流道處，向一名綽號為『永傑』之不知名男子所購得。」、「（
              問：你購得該槍械後均如何處理？）我購得該槍械後均放在嘉義縣中
              埔鄉富收村二十二之三十三號之客廳酒櫃內：：。」等語（警卷第四
              頁背面第九、十行、第五頁第一行），核與被告於九十年二月十五日
              臺灣嘉義地方法院檢察署檢察官偵查第一次訊問時供承：「（問：被
              警查獲九０制式手槍及制式子彈十顆是你的？）是的」、「（問：槍
              彈那裡來？）八十七年底，在臺南縣永康交流道以三十八萬向綽號『
              永傑」買的。」、「（問：槍彈藏在何處？）中埔鄉富收村二十二之
              三十三號住處。」、「當天我把這些槍彈交給丙○○帶去，由丙○○
              開槍。」（偵查卷第十八頁）等語一致。再參之被告壬○○，經警循
              線於九十年二月十四日下午十六時四十分許，在嘉義市○區○○○街
              二十六號查獲時，其腰際確有上開捷克製ＣＺ七五Ｂ型制式口徑九Ｍ
              Ｍ半自動手槍（槍枝管制編號0000000000、內含彈匣乙個
              ）乙把、子彈十顆等情觀之，此據羅清源、陳健民、林金標證述綦詳
              ，且有搜索扣押證明筆錄、扣押書附卷可稽，並經被告於警訊時供承
              明確（警卷第四頁背面第四行），是被告前揭自白，已與事實相符，
              堪可採信。
          ２、復揆諸本件係起因被告因疑其所開設之酒店遭己○○開槍，始夥同黃
              盈翔、丙○○前往己○○家中，已見前述，由此益足佐證，前揭槍、
              彈，應確為被告於前揭時、地購得所有，嗣由被告提供給丙○○持之
              前往己○○家中無訛。
          ３、至於被告嗣後於臺灣嘉義地方法院檢察署檢察官指揮員警帶同被告追
              查同案共犯及贓證物，於九十年二月二十一日進行複訊時，始行翻異
              前供，辯稱：前開槍、彈是丙○○拿給伊的云云。惟：
              (1)本件既係起因於被告壬○○與己○○所發生之恩怨，而庚○○前揭
                時、地，所持有之玩具槍枝，尚且由被告壬○○所提供，此據黃盈
                翔到庭供承明確（本審卷第八十五頁倒數第一行），豈有丙○○所
                持以行凶之槍、彈，係由丙○○本人自備之理？
              (2)況制式手槍常為黑道人物所擁有，其價格不菲，此為公眾所週知之
                事實，豈有丙○○自備槍、彈，為被告壬○○行凶犯案後，再將前
                揭手槍及十顆子彈，交給被告壬○○之理？
              (3)再者，縱前揭槍、彈，有如被告上開所辯，係丙○○所有，交由被
                告壬○○保管，然揆之常理，被告壬○○為免再行惹禍上身，定然
                將該等槍、彈小心藏放，豈有隨身放置腰際為警查獲？
              (4)揆之被告前有二次刑事前科，並經本院判處徒刑確定，而所犯者，
                包含違反槍砲彈藥刀械管制條例罪名，此有臺灣嘉義地方法院檢察
                署被告刑案資料查註紀錄表一份附於偵查卷可稽，是被告非無臨訟
                經驗之人，當知供述自白之重要性，其猶於警訊及偵查中迭次為上
                開自白，斷非臨訟懼畏所致，而丙○○業於九十年二月五日搭機潛
                逃出境等情，此據本院向內政部警政署入出境管理局查明屬實，有
                出入境紀錄一份在卷可憑，顯然被告壬○○係經警帶同外出追查共
                犯，得知丙○○業已出境，始於臺灣嘉義地方法院檢察署檢察官進
                行複訊時，翻異前供，為上開辯解，故合上所言，被告就此所為辯
                解，顯與事實有違，委無可採甚明。
    （二）另被告壬○○、丙○○、庚○○，於上開時、地，見辛○○在一樓沙發睡
          覺，即由丙○○持前揭手槍抵住辛○○頭部，控制辛○○之行動，並對蔡
          永發揚言：「不要站起來，否則要對你開槍」等語，使辛○○心生畏懼，
          致生危害於安全，壬○○繼之對辛○○詢問：「烏雞在不在？」，辛○○
          答以不在，丙○○遂朝天花板連開三槍並以槍柄歐擊辛○○頭部，使蔡永
          發受有左臉頰二公分撕裂傷等之傷害（傷害部分，業經辛○○撤回告訴）
          ，壬○○等三人乃推由丙○○以前揭槍枝持之看守辛○○，剝奪辛○○行
          動自由，壬○○與庚○○則分持上開不詳之玩具槍枝上該宅二樓搜尋張錦
          捷，適見丁○○、甲○○、乙○○、戊○○四人在二樓玩麻將，即厲聲問
          ：「烏雞在不在？」，丁○○等四人答以己○○不在，壬○○與丙○○搜
          尋屋內房間不見己○○後，始行下樓，並與丙○○偕同離去，合計剝奪蔡
          永發之行動自由達十餘分鐘之久等事實，已據被害人辛○○指述歷歷，並
          經證人丁○○、甲○○、乙○○、戊○○證述在卷，復有診斷證明書一紙
          附卷可憑，則被告事前既交付前揭槍、彈，給丙○○持有，於其後尚僅與
          庚○○共同步上前揭住宅二樓搜尋己○○，而留下丙○○一人獨自看守蔡
          永發，剝奪辛○○行動自由十餘分鐘之久，顯見被告與丙○○之上開剝奪
          辛○○行動自由，有犯意之聯絡，及行為之相互利用至明，是被告雖以未
          剝奪辛○○行動云云置辯，惟仍不免共犯之責。至於丙○○朝天花板連開
          三槍，係在被告壬○○、庚○○步上二樓之前，抑或在被告壬○○、黃盈
          翔於二樓步下時所為，被害人辛○○與證人甲○○雖於偵查中、本院調查
          時，為不同供述，惟查：煥堯朝天花板連開三槍，係在被告壬○○、黃盈
          翔步上二樓之前等情，此據辛○○於警訊時（警卷第十六頁倒數第一行）
          及偵查中證述一致（偵查卷第四十七頁背面第七、八行），核與甲○○於
          警訊時證述情節相符（警卷第二十四頁背面第十二行），揆之渠等上開證
          述，較本院調查時，離事發當時相距較近，是以渠等於偵查中之證述，應
          較可採，附此說明。
    （三）又上開扣得之槍、彈，經送內政部警政署刑事警察局鑑定情形為：送鑑制
          式手槍一枝（槍枝管制編號0000000000），認係捷克製ＣＺ七
          五Ｂ型制式口徑九ＭＭ半自動手槍，槍管內具六條右旋來復線，槍管、滑
          套、槍身號碼均為三０三三Ｎ，機械性能良好，可擊發子彈，認具殺傷力
          。送鑑制式子彈十顆，均係口徑九ＭＭ制式子彈：(1)六顆（試射四顆），
          彈底標記為ＶＰＴ六一，認均具殺傷力。(2)三顆（試射二顆），彈底標記
          為ＡＰ  九ＭＭ  ＬＵＧＥＲ，認均具殺傷力。(3)一顆（試射一顆），彈
          底標記為ＰＨＣ  九ＭＭ，認具殺傷力。上述槍枝試射彈頭、殼，經與嘉
          義市警察局第一分局九十年二月二日嘉市警一刑字第二八九號刑事案件證
          物採驗紀錄表送鑑「壬○○等人涉嫌槍擊辛○○案」之彈殼七顆、彈頭三
          顆比對結果，其紋痕特徵相吻合，認係由該槍所擊發。至於扣案之彈殼七
          顆則認係由同一槍枝所擊發等情此有該局九十年三月一日刑鑑字第二三七
          一一號、九十年二月二十二日刑鑑字第一二四九二號鑑驗書各一份附卷足
          稽，事證已明，被告上開所辯，均不足採信，其前揭犯行，洵堪認定。
二、核被告壬○○所為，係犯槍砲彈藥刀械管制條例第七條第四項及同法第十二條第
    四項之未經許可持有手槍、子彈及刑法第三百零二條第一項妨害自由罪名。被告
    壬○○與庚○○、丙○○就上揭犯行，有犯意之聯絡及行為之分擔，均為共同正
    犯。渠等對天花板連開三槍等恐嚇犯行之危險行為，為妨害自由之實害行為所吸
    收，不另論罪。被告所犯有槍砲彈藥刀械管制條例第七條第四項之未經許可持有
    手槍、第十二條第四項之未經許可持有子彈，係以一行為而觸犯數罪名，應依刑
    法第五十五條之規定，從一重之未經許可持有手槍罪處斷。另被告於八十七年底
    ，持有上開槍、彈時，並未意圖供本案犯妨害自由犯行所用，是其所犯上開未經
    許可持有手槍罪及妨害自由罪，犯意個別，行為互殊，應分論併罰。爰審酌被告
    曾因毒品案件，於七十九年六月十四日，經本院判處有期徒刑六年，嗣經確定，
    復因再因毒品、槍砲彈藥刀械管制條例等案件，於民國八十年七月二十三日經本
    院判處有期徒刑六年確定，前揭二案所處之徒刑接續執行，於八十五年一月六日
    假釋付保護管束，預於九十一年十一月十四日假釋期滿，此有臺灣嘉義地方法院
    檢察署被告刑案資料查註紀錄表一份附於偵查卷可稽，其不思自愛，再犯本案持
    有手槍、子彈，並持以妨害自由，並由丙○○擊發七槍，嚴重危害社會治安，暨
    被告上開犯罪動機、生活狀況、犯罪所生之損害，及被告僅就部分犯行坦承，猶
    未完全悔悟，與被害人己○○、丁○○、辛○○示已表示不再追究，並由渠等撤
    回告訴，此有撤回告訴狀一份在卷可按，暨公訴人具體求刑六年二月等一切情狀
    ，分別量處如主文所示之刑，並就科處罰金部分諭知易服勞役之折算標準，及定
    其應執行之刑。
三、至槍砲彈藥刀械管制條例第十九條雖規定：「犯第七條、第八條、第十條、第十
    一條、第十二條第一項至第三項、第十三條第一項至第三項之罪，經判處有期徒
    刑者，應於刑之執行完畢或赦免後，令入勞動場所，強制工作，其期間為三年。
    」惟該規定，業經大法官會議於八十七年十二月十八日以釋字第四七一號解釋，
    認該規定不問對行為人有無預防矯治其社會危險性之必要，一律宣付強制工作三
    年，限制其中不具社會危險性之受處分人之身體、自由部分，其所採措施與所欲
    達成預防矯治之目的及所需程度，不合憲法第二十三條所定之比例原則，應自該
    解釋公布之日之起不予適用，犯該條例第十九條第一項所列舉之罪，依個案情節
    符合比例原則部分，固應適用該條例宣告保安處分，至不符合部分，而應宣告保
    安處分者，則仍由法院斟酌刑法第九十條第一項規定之要件，依職權為之。經查
    ，本案被告自其八十五年一月六日假釋後，除本案外，尚未犯有其他刑事案件等
    情，此有臺灣嘉義地方法院檢察署被告刑案資料查註紀錄表一份附於偵查卷可稽
    ，是其尚非有犯罪之習慣性或常業性，與保安處分中之強制工作，係在對矯治有
    犯罪習性之常業犯、習慣犯，或欠缺工作觀念，遊盪或懶惰成習，使之學習一技
    之長及正確謀生觀念，俾其日後重返社會，從事正當工作者不同，且本院對其已
    判處如主文所示之刑，已足對其儆懲，令其思過向善，而收刑罰之效，亦符合罪
    刑相當之原則，若再宣告強制工作三年，恐矯枉過正，不利於其服刑後適應社會
    之狀況，因此本院認本件尚無諭知被告強制工作之必要，併予敘明。
四、扣案之捷克製ＣＺ七五Ｂ型制式口徑九ＭＭ半自動手槍（槍枝管制編號0000
    000000、含彈匣乙個）乙把、子彈三顆（扣案十顆，經送鑑試射費失七顆
    ），為違禁物，應依法宣告沒收。又按物之能否沒收，應以裁判時為準。本案判
    決時，丙○○所擊發之七顆子彈及送鑑驗所試射之子彈七顆，因擊發所餘之彈殼
    、彈頭，已不屬違禁物，自無庸宣告沒收，附此敘明。至於被告壬○○及庚○○
    所持有之玩具槍枝，因已丟棄滅失，已見前述，除無從查究是否具有殺傷力外，
    復無從宣告沒收，併此說明。
五、按告訴乃論之罪，告訴人於第一審辯論終結前，得撤回告訴，又其告訴經撤回者
    ，法院應諭知不受理之判決，刑事訴訟法第二百三十八條第一項，及第三百零三
    條第三款定有明文。本件被告因前揭案件，經檢察官提起公訴，有關告訴乃論犯
    行，認為係犯刑法第二百七十七條第一項普通傷害、第三百零六條第一項無故侵
    入住宅、第三百五十四條毀損罪嫌，依同法第二百八十七條、第三百零八條、第
    三百五十七條之規定須告訴乃論，茲據告訴人己○○、丁○○、辛○○於本院審
    理中，具狀聲請撤回告訴，依照前開法條之規定，原應諭知不受理，惟公訴意旨
    認被告所犯上開犯行，與前揭有罪部分有牽連犯裁判上一罪關係，爰不另為不受
    理之諭知。
據上論斷，應依刑事訴訟法第二百九十九條第一項前段、槍砲彈藥刀械管制條例第七
條第四項、第十二條第四項、刑法第十一條前段、第二十八條、第五十五條、第五十
一條第五款、第四十二條第三項、第三十八條第一項第一款，罰金罰鍰提高標準條例
第一條前段、第二條，現行法規所定貨幣單位折算新台幣條例第二條，判決如主文。
本案經檢察官陳連發到庭執行職務
中      華      民      國    九十      年      六      月     十八     日
                              臺灣嘉義地方法院刑事第三庭
                                  法  官  王  漢  章
右正本證明與原本無異。
如不服本判決，應於判決送達後十日內向本院提出上訴狀( 應附繕本 )。
中      華      民      國    九十      年    六      月     十八     日
                                  書記官  李  文  政
附  錄：
槍砲彈藥刀械管制條例第七條第四項。
未經許可，持有、寄藏或意圖販賣而陳列第一項所列槍砲、彈藥者，處五年以上有期
徒刑，併科新台幣一千萬元以下罰金。
槍砲彈藥刀械管制條例第十二條第四項。
未經許可，持有、寄藏或意圖販賣而陳列子彈者，處五年以下有期徒刑，併科新台幣
三百萬元以下罰金。
刑法第三百零二條第一項。
私行拘禁或以其他非法方法，剝奪人之行動自由者，處五年以下有期徒刑、拘役或三
百元以下罰金。


司法院資訊處製作；財團法人民間司法改革基金會備份。
